最高法院刑事判決　　　　　　　　　　　　　　　八十七年度台上字第三三六七號
　　上　訴　人　甲○○
右上訴人因違反毒品危害防制條例案件，不服台灣高等法院中華民國八十七年四月十
六日第二審判決（八十七年度上訴字第三六七號，起訴案號：台灣桃園地方法院檢察
署八十六年度偵字第八七一二號），提起上訴，本院判決如左：
    主  文
原判決撤銷，發回台灣高等法院。
    理  由
本件原判決認定上訴人甲○○基於非法販賣化學合成麻醉藥品安非他命營利之概括犯
意，先向游姓不詳年齡男子，以每包一兩重新台幣（下同）一萬五千元，販入安非他
命後，於民國八十六年一、四、五月間，先後在中山高速公路桃園縣南崁交流道附近
、桃園市等地，以每包一兩重二萬五千元，連續非法售賣予林振欽圖利五次，每次一
包，均由林振欽撥打不知為何人盜拷，而由上訴人持以使用之000000000號
行動電話，約定時間、地點進行交易，上訴人牟取不法利益合計五萬元。迨八十六年
六月二十四日凌晨一時許，林振欽帶安非他命二包（原淨重一五‧六七○二公克，
送驗後剩餘一五‧五九二五公克），欲前往楊梅、埔心售賣予綽號「阿賢」之人時，
適汽車故障，改搭乘由林春旺所駕駛之車號ＮＺ－四五八號計程車，於行經桃園縣中
壢市中壢國民小學前，為警攔檢當場查獲，並從其身上搜得安非他命二包、吸食器一
組、玻璃吸管一支等物。嗣林振欽向警方供出其安非他命來源，而破獲上訴人非法販
賣安非他命之犯行等情。因而撤銷第一審不當之判決，改判仍論處上訴人連續非法販
賣化學合成麻醉藥品罪刑（累犯）。固非無見。
惟查：(一)審理事實之法院，對於案內一切與論罪科刑有關之證據，除認為不必要者外
，均應詳為調查，然後基於調查所得之心證，以為判斷之基礎，故證據雖已調查，若
尚有其他必要部分並未調查，即與證據未經調查無異，仍難據為被告有利或不利之認
定。本件原判決認定上訴人有販賣化學合成麻醉藥品安非他命犯行，依原判決理由之
說明，係以證人林振欽之證述，以及林振欽在警訊時指認上訴人之口卡無訛，為其主
要論據。但上訴人始終否認有售賣安非他命予林振欽之犯行，並辯稱：伊根本不認識
林振欽，警方在林振欽身上搜獲之安非他命，與伊無關等語。依卷存訴訟資料林振欽
在警訊時證稱：警方所查獲之安非他命，是伊於八十六年六月二十四日零時，在中壢
來來戲院前，用一萬元向甲○○所購買（八十六年度偵字第八七一二號影印卷第三頁
背面）。在第一審調查時證稱：伊不認識在庭之甲○○（當庭指認），警方提示之甲
○○口卡片，因不清楚，所以指認賣伊安非他命的人是甲○○（一審影印卷第三十六
頁）各等語。警方提示林振欽指認之甲○○口卡片影印本（偵查影印卷第七頁）既不
甚清楚，且林振欽在警訊時證述於八十六年六月二十四日零時，在中壢來來戲院前，
以一萬元向上訴人購買安非他命之語，亦經原審調查結果，認定上訴人該部分之犯罪
，應屬不能證明，而不另為無罪之諭知（原判決理由五），則林振欽所為八十六年一
、四、五月間，向上訴人購買安非他命五次不利於上訴人之證述，是否全無瑕疵﹖上
訴人否認犯罪以及其各項辯解，是否全無可信﹖即有待進一步調查澄清，原審未予詳
查審究明白，僅憑林振欽不利於上訴人片面之證言，為認定上訴人犯罪之證據，而論
處上訴人有販賣安非他命之犯行，有嫌率斷，難昭折服。(二)修正刑事訴訟法第九十五
條規定訊問被告應先告知下列事項：(1)犯罪嫌疑及所犯所有罪名，罪名經告知後，認
為應變更者，應再告知。(2)得保持緘默，無須違背自己之意思而為陳述。(3)得選任辯
護人。(4)得請求調查有利之證據。旨在使被告得以充分行使防禦權，以達刑事訴訟為
發見真實，並顧及程序公正保障人權之目的。此項規定於總則編內，訴訟各階段自均
有其適用。原審於八十七年四月九日上午十時十分審判期日，於訊問上訴人時，並未
踐行上開程序，其訴訟程序難認全無瑕疵可指。上訴意旨指摘原判決為違背法令，非
無理由，應認有撤銷發回更審之原因。原判決關於不另為諭知無罪部分，基於審判不
可分之原則，併予發回。毒品危害防制條例於八十七年五月二十日公布，案經發回，
應於更審時注意及之。又台灣台北地方法院檢察署，於法律審之本院，以八十七年七
月十三日北檢勇餘八七偵一○七○四字第二九三二八號函檢送該署八十六年度偵字第
一四三二三號（影印卷）、八十七年度偵字第一○七○四號甲○○違反肅清煙毒條例
偵查案卷二宗併辦，亦應於更審時併注及之。末者本件係毒品危害防制條例修正施行
前繫屬之案件，依修正後規定處理之，併予指明。
據上論結，應依刑事訴訟法第三百九十七條、第四百零一條，判決如主文。
中      華      民      國    八十七    年      十      月      八      日
                              最高法院刑事第八庭
                                  審判長法官  紀  俊  乾
                                        法官  楊  商  江
                                        法官  黃  正  興
                                        法官  林  永  茂
                                        法官  王  居  財
      右正本證明與原本無異
                                              書  記  官
中      華      民      國    八十七    年      十      月     十二     日
